臺灣高等法院臺中分院刑事裁定　
111年度聲字第1142號

聲  請  人  臺灣高等檢察署臺中檢察分署檢察官     
受  刑  人  顏嘉慶



上列聲請人因受刑人數罪併罰有二裁判以上，聲請定其應執行之
刑（聲請案號：111年度執聲字第499號），本院裁定如下：
    主  文
顏嘉慶因犯如附表所示各罪所處之刑，應執行有期徒刑參年拾壹
月。
    理  由
一、聲請意旨略以：上列受刑人顏嘉慶（下稱受刑人）因違反毒
    品危害防制條例數罪，先後經判決確定如附表，應依刑法第
    53條、第51條第5款規定，定其應執行之刑。爰依刑事訴訟
    法第477條第1項聲請裁定等語。
二、按數罪併罰，有二裁判以上者，依第51條規定，定其應執行
    之刑，刑法第53條定有明文。又依刑法第2條第1項規定：「
    行為後法律有變更者，適用行為時之法律。但行為後之法律
    有利於行為人者，適用最有利於行為人之法律。」且裁判確
    定前犯數罪，其中一罪在新法施行前者，亦應依刑法第2條
    第1項之規定，適用最有利於行為人之法律（最高法院民國9
    5年5月23日第8次刑事庭會議決議參照）。查受刑人所犯附
    表所示編號1至3各罪，均在95年7月1日之前，而刑法第51條
    於94年1月7日修正，同年2月2日公布，並自95年7月1日起施
    行，修正前刑法第51條第5款規定：「數罪併罰，分別宣告
    其罪之刑，依左列各款定其應執行者：……五、宣告多數有期
    徒刑者，於各刑中之最長期以上，各刑合併之刑期以下，定
    其刑期。但不得逾20年。」修正後刑法第51條第5款則規定
    ：「數罪併罰，分別宣告其罪之刑，依下列各款定其應執行
    者：……五、宣告多數有期徒刑者，於各刑中之最長期以上，
    各刑合併之刑期以下，定其刑期。但不得逾30年。」比較新
    舊法結果，修正後刑法第51條第5款並無較有利情形，依刑
    法第2條第1項前段，有期徒刑部分，應依修正前即行為時刑
    法第51條第5款規定，定受刑人應執行之刑。
三、又被告所犯數罪有二裁判以上時，其所犯各罪是否合於數罪
    併罰規定，應以各裁判中最初判決確定者為基準，凡在該裁
    判確定前所犯之各罪，均應依刑法第50條、第51條規定，定
    其應執行之刑。所謂「裁判確定」，係指形式上已不能再行
    上訴、抗告救濟者而言，包括已不得聲明不服之裁判、經過
    法定期間而未聲明上訴或抗告、不合法之上訴或抗告及當事
    人聲明捨棄或撤回上訴或抗告之情形，不包括「非常上訴判
    決」確定在內。提起非常上訴雖經最高法院撤銷原確定判決
    ，並代替原審，依據原所認定之事實，就其裁判時應適用之
    法律而為裁判，而非常上訴係為糾正法律錯誤而設，其目的
    主要在統一法令之適用，僅形式上宣告原判決違背法令而予
    撤銷，並不具現實之效力，要屬程序判決之性質，用以更正
    原判決之違誤，僅具備補充原確定判決之作用，使原確定判
    決成為合法，原確定判決仍屬存在，非常上訴判決並未使原
    確定判決失效。質言之，非常上訴判決與原確定判決之關係
    ，有如更正裁定與實體判決之關係，即非常上訴判決僅係更
    正或補充原確定判決違誤之處，使原確定判決成為合法之裁
    判，並未使原確定判決失其效力。是以，非常上訴之目的既
    係為使原確定判決合法，原確定判決之確定日期並不因非常
    上訴撤銷原確定判決另行改判而失效，從而，仍應以原判決
    確定日期為界定數罪併合處罰之時點（臺灣高等法院暨所屬
    法院102年法律座談會刑事類提案第5號審查意見及研討結果
    參照）。
四、再按，數罪併罰之定應執行之刑，係出於刑罰經濟與責罰相
    當之考量，並非予以犯罪行為人或受刑人不當之利益，為一
    種特別的量刑過程，相較於刑法第57條所定科刑時應審酌之
    事項係對一般犯罪行為之裁量，為定應執行刑之宣告，乃對
    犯罪行為人本身及所犯各罪之總檢視，除應考量行為人所犯
    數罪反應出之人格特性，並應權衡審酌行為人之責任與整體
    刑法目的及相關刑事政策，在量刑權之法律拘束性原則下，
    依刑法第51條第5款之規定，採限制加重原則，以宣告各刑
    中之最長期為下限，各刑合併之刑期為上限，但最長不得逾
    30年(本件採修法前刑法第51條第1項第5款規定，為20年)，
    資為量刑自由裁量權之外部性界限，並應受法秩序理念規範
    之比例原則、平等原則、責罰相當原則、重複評價禁止原則
    等自由裁量權之內部抽象價值要求界限之支配，以使輕重得
    宜，罰當其責，俾符合法律授與裁量權之目的，以區別數罪
    併罰與單純數罪之不同，兼顧刑罰衡平原則（最高法院100
    年度台抗字第440號裁定意旨參照）。末按，數罪併罰案件
    之實體裁判確定後，即生實質之確定力，除因增加經另案判
    決確定合於數罪併罰之其他犯罪，或原定應執行刑之數罪中
    有部分犯罪，因非常上訴、再審程序而經撤銷改判，或有赦
    免、減刑等情形，致原裁判定刑之基礎已經變動，或其他客
    觀上有責罰顯不相當之特殊情形，為維護極重要之公共利益
    ，而有另定應執行刑之必要者外，法院應受原確定裁定實質
    確定力之拘束（最高法院110年度台抗大字第489號裁定意旨
    參照）。
五、經查：本件受刑人所犯如附表所示各罪，經本院及最高法院
    分別判處如附表所示之刑，均經確定在案，有上開案件裁判
    書及臺灣高等法院被告前案紀錄表等附卷可稽。而受刑人所
    犯如附表所示3罪，雖曾經本院以91年度聲字第320號裁定合
    併定應執行刑為有期徒刑4年確定。惟該裁定確定後，附表
    編號1所示之罪經最高法院以111年度台非字第24號判決撤銷
    改判，就違背法令部分撤銷(因原確定判決已載明不依累犯
    之規定加重其本刑，尚非不利受刑人，最高法院僅將原判決
    關於累犯違背法令部分撤銷)；附表編號2、3所示之罪經最
    高法院以111年度台非字第44號判決撤銷改判，就連續施用
    第一級毒品罪部分，改判處有期徒刑9月、連續施用第二級
    毒品罪部分，改判處有期徒刑5月，合併定應執行有期徒刑1
    年，致原裁判定刑基礎已經變動，參酌前揭最高法院大法庭
    裁定意旨，自屬可重新定應執行刑之情況，尚不生抵觸原確
    定裁定實質確定力之問題。揆諸前揭說明，檢察官依前開規
    定，向犯罪事實最後判決之本院，聲請就受刑人所犯如附表
    所示各罪所處之刑，定其應執行之刑，本院審核相關案卷，
    認檢察官聲請為正當，並考量自由裁量之範圍，應受內部性
    界限及不利益變更禁止原則之拘束，更不得重於原裁判原定
    之應執行刑，使受刑人陷於更不利之結果，爰參酌原確定判
    決之定執行刑情形，並衡酌受刑人所犯如附表所示各罪之犯
    罪態樣、時間間隔、侵害法益、各罪依其犯罪情節所量定之
    刑，及前揭所述之比例原則、責罰相當原則等自由裁量權之
    內部性界限等情，而為整體評價後，合併定其應執行之刑如
    主文所示。
六、又依最高法院刑事大法庭110年度台抗大字第489號裁定意旨
    ，「定應執行刑，不僅攸關國家刑罰權之行使，於受刑人之
    權益亦有重大影響，除顯無必要或有急迫情形外，法院於裁
    定前，允宜予受刑人以言詞、書面或其他適當方式陳述意見
    之機會，程序保障更加周全。」本院於111年5月23日函詢受
    刑人對本件定應執行刑案件有無意見欲表達，並告以文到5
    日內具狀陳述意見，該函文於111年5月27日合法送達予受刑
    人，受刑人具狀表示：請參酌原確定之定應執行刑裁定，係
    基於受刑人為累犯之前提下所定，是否連帶影響97年度執更
    字第4297號，合併定應執行有期徒刑24年部分，並酌予更裁
    量刑等語到院，然而本院97年度聲字1973號裁定定應執行有
    期徒刑24年之各罪，與本件聲請定應執行刑之各罪（即附表
    所示）並無重覆，且前者各罪之犯罪日期均係於96年間，與
    本件各罪之犯罪日期係於88年、89年間明顯不同，前者並非
    本件最初判決確定前（即附表編號1）所犯，自不符合與本
    件合併定應執行刑之要件，是依最高法院上開裁定意旨，本
    院已予受刑人表示意見之機會，且經核受刑人之意見尚難憑
    採，附此敘明。
七、據上論結，爰依刑事訴訟法第477條第1項，刑法第53條、修
    正前刑法第51條第5款，裁定如主文。
中　　華　　民　　國　　111 　年　　6 　　月　　13　　日
            刑事第十一庭　審判長法　官　張  意  聰
                                法　官　陳  慧  珊
                                法　官　田  德  煙
以上正本證明與原本無異。
如不服本裁定，得於收受送達後五日內向本院提出抗告書狀（須
附繕本）。因疫情而遲誤不變期間，得向法院聲請回復原狀。

                                書記官  陳  志  德 

中　　華　　民　　國　　111 　年　　6 　　月　　13　　日
受刑人顏嘉慶定應執行刑案件一覽表     編號  1 2 3 罪名  毒品危害防制條例 毒品危害防制條例 毒品危害防制條例 宣告刑  有期徒刑3年 有期徒刑10月撤銷改判有期徒刑9月 有期徒刑6月撤銷改判有期徒刑5月 犯罪日期  088/10/19 89年3月至89年11月1日 89年3月至89年11月1日 偵查(自訴)機關 年度案號  臺中地檢88年度偵字第21482號 臺中地檢89年度毒偵字第7129號 臺中地檢89年度毒偵字第7129號  最後事實審 法院 中高分院 中高分院 中高分院  案號 89年度上訴字第2115號 90年度上訴字第921號 90年度上訴字第921號  判決日期 090/06/06 090/07/06 090/07/06  確定 判決 法院 中高分院 中高分院 中高分院  案號 89年度上訴字第2115號 90年度上訴字第921號 90年度上訴字第921號  判決 確定日期 090/07/02 090/07/30 090/07/06 是否為得易科罰金之案件  不得易科、社勞 不得易科、社勞 不得易科、社勞 備註  臺中地檢90年度執字第7712號(編號1-3曾定刑4年；91執更1521；已執畢) 臺中地檢90年度執字第6248號(111年度執更字第1485號；編號2-3定刑1年) 臺中地檢90年度執字第6248號(111年度執更字第1485號 )